臺灣臺中地方法院刑事判決　　　　　　　　　　　　九十三年度訴字第一七七八號
　　公　訴　人　臺灣臺中地方法院檢察署檢察官
　　被　　　告　甲○○
右列被告因偽造文書等案件，經檢察官提起公訴（九十三年度偵緝字第八七六號），
本院判決如左：
    主  文
甲○○行使偽造私文書，足以生損害於他人，處有期徒刑陸月，如易科罰金，以佰
元折算壹日。在「授權核付住院醫療預付金報告單」上偽造之「己○○」簽名壹枚沒
收。
    事  實
一、甲○○自民國八十六年十月二十三日起至九十年十月底止在國泰人壽保險股份有
    限公司中榮通訊處（設臺中市○區○○路五六一號十六樓，下簡稱國泰人壽公司
    ）擔任業務主任，負責保險業務之推展及向客戶收取保險費等工作。甲○○意圖
    為自己不法之所有，於八十九年十二月十五日，在上址杜撰國泰人壽公司客戶丁○○○車禍右手骨折受傷住院之情事，並在該公司「授權核付住院醫療預付金報
    告單」上之送件人欄偽造同公司保險業務主任己○○之簽名壹枚，足以生損害於
    己○○，嗣復持上開以己○○為送件人名義偽造之不實「授權核付住院醫療預付
    金報告單」，向國泰人壽公司詐領新臺幣（下同）三萬元之保險預付金，致國泰
    人壽公司誤以為客戶丁○○○車禍受傷住院而陷於錯誤，核撥三萬元保險預付金
    交付甲○○，甲○○取得該三萬元後，即充作其他客戶應納保險費而予以墊付，
    並未轉交丁○○○。嗣因國泰人壽公司清查甲○○經手收取之客戶保險費繳回情
    形時發覺有異，始知受騙。
二、案經臺灣臺中地方法院檢察署檢察官主動簽辦偵查起訴。
    理  由
一、訊據被告甲○○固坦承未確實查明丁○○○是否車禍受傷住院即於右述時地以己○○之名義填具「授權核付住院醫療預付金報告單」向國泰人壽公司領取三萬元
    保險預付金，取得後隨即轉付其他客戶之保險費並未交付丁○○○等事實，惟矢
    口否認有偽造己○○之簽名，及詐領保險預付金之行為，辯稱：伊是業務人員，
    報告單是伊寫好，因另有保險費待收，分身乏術，乃請己○○送給分區經理核章
    ，報告單上己○○的名字是伊寫的，伊有經過她同意，她也答應幫忙送給經理。
    未料己○○送件時經理不在，己○○即將報告單置於伊桌上，伊返回後，發現該
    情事，經同事告知可請課長代為核章，乃送請組訓課長陳泰祐代為核章，並告知
    原委；課長核章後，伊再至二樓行政中心領預付金三萬元。伊領款後經電話聯繫
    方知丁○○○沒有住院，而公司有規定如果客戶沒有住院而幫客戶申請，伊就不
    能再幫客戶申請住院金。保險預付金公司在伊申請當天就可以領到，領到之後因
    為有一個客戶保費沒有繳，伊拿到三萬元後就幫客戶墊保費等語。惟查右揭事實
    業據國泰人壽公司告訴代理人乙○○指述甚詳，且查：
（一）證人丁○○○於九十二年一月十六日檢察官訊問時即曾證稱，伊於九十一年八
      月八日在臺中澄清醫院中港分院住院，要向國泰人壽公司申請醫療保險金，國
      泰人壽公司跟伊說伊已申請過，伊告訴他們伊沒有申請，出院後，伊向國泰人
      壽公司查詢才知道等語（參臺灣臺中地方法院檢察署九十二年度偵字第二七三
      號卷第三十二頁）；又於本院九十二年度易字第一三九一號被告甲○○業務侵
      占案件（以下簡稱被告甲○○另案）中證稱，伊根本沒有騎機車跌倒之情形，
      亦沒有請被告幫忙申請醫療給付三萬元，亦沒有拿到錢等語（參該案本院審理
  卷第八十五頁審判筆錄）。
（二）證人即前國泰人壽公司保險業務員己○○於被告甲○○另案中證稱，伊與甲○○於國泰人壽公司任職期間是同事，丁○○○伊不認識，國泰人壽公司「授權
      核付住院醫療預付金報告單」上文字非伊所寫，該報告單上送件人欄己○○之
      簽名乙枚並非伊所簽，亦非伊送件等語（參同上卷第六十七頁審判筆錄）。
（三）證人即國泰人壽公司組訓課長陳泰祐於甲○○另案中證稱，「授權核付住院醫
      療預付金報告單」是甲○○拿來由伊核章，因工作性質上無法審核，故伊未實
      際審核是否己○○要送件，即予核章等語（參同上卷第八十六頁審判筆錄）
（四）證人即國泰人壽公司經辦人員陳佩慧於被告甲○○另案中證稱，系爭「授權核
      付住院醫療預付金報告單」上之預付金是由甲○○領取，伊是一線經辦人員，
      伊審核預付金上已經服務人員及單位主管核章，符合規定，即交由實際領取預
      付金款項之業務員簽名，所以確定是甲○○領取的等語（參同上卷第八十七頁
      審判筆錄）。
（五）證人即國泰人壽公司中榮通訊處前經理戊○於本院審理時到庭證稱，伊任職國
      泰人壽公司中榮通訊處經理期間，被告擔任業務主任，負責保險業務之招攬及
      向客戶收取保險費等工作，己○○亦同為業務主任，業務範圍相同。每個主任
      一般都有固定客戶，所有理賠由該主任負責申請。「授權核付住院醫療預付金
      報告單」須由實際申請人簽名，送件人通常需要由實際送件的人簽名，實務上
      運作是有代理人，沒有特別去規範必須要由代理人寫壹個「代」字。基本上要
      由當事人（指主任或業務員）申請。系爭報告單送件時，伊不在，不知情，系
      爭報告單上之申請人是己○○，何以申請費用交給被告，伊不清楚。正常應該
      要交給己○○。關於本件被告填寫己○○之名字是否得其同意，伊未向己○○
      查證，是事後聽被告稱己○○曾同意；因那時己○○已經離職，所以沒有再查
      。後來也沒有去向丁○○○查證。事後經過追蹤之後，被告一直沒有做後續動
      作，伊跟他說那你沒有幫客戶申請理賠，公司追預付金，你要將這筆錢還給公
      司。伊跟他說如果目前手頭緊，錢就從薪水扣，後來伊在經理室有請被告簽切
      結書。當時被告有說明這件為何沒有理賠，但內容伊不記得。預付金報告單送
      件人上有名義送件人，名義送件人與實際送件人有可能不同，但報告單上名義
      送件人寫別人之情形發生，這講不通。一般而言，自己客戶自己送，頂多是自
      己客戶填好，請別人幫忙代送等語（參本院九十三年十一月十一日審判筆錄）
      。
    綜上各證人所言足見，本件國泰人壽公司被保險人丁○○○於八十九年十二月間
    未曾受傷住院，且未曾委請被告請領國泰人壽公司之醫療預付金；而被告簽寫己○○之姓名於系爭「授權核付住院醫療預付金報告單」上，並未得己○○同意；
    再系爭報告單確係由其持交組訓課長陳泰祐核章，事後該筆預付金亦是由被告領
    取，挪作他用，並未交付予丁○○○等情均堪已認定；而被告上開所辯，依證人
    戊○所述，與國泰人壽公司作業常情並不相吻合，且為證人己○○所否認，自不
    足採；此外，復有偽造之授權核付住院醫療預付金報告單乙紙在卷足憑。本件事
    證明確，被告右揭犯行，洵堪認定。
二、核被告甲○○所為，係犯刑法第二百十六條、第二百十條行使偽造私文書罪，及
    同法第三百三十九條第一項詐欺取財罪。被告偽造署押為偽造私文書之階段行為
    ，偽造私文書後持以行使，其偽造之低度行為，復為行使之高度行為所吸收，均
    不另論罪。又被告所犯行使偽造私文書及詐欺取財罪間，有方法結果之牽連關係
    ，為牽連犯，應從一重之行使偽造私文書罪處斷。爰審酌被告犯罪之手段、其犯
    罪所得無多，所生損害尚屬輕微，及犯罪後否認犯罪之態度等一切情狀，量處如
    主文所示之刑，以示懲儆。末查，被告行為後，刑法第四十一條業於九十年一月
    十日修正公布，同年月十二日生效，修正後刑法第四十一條第一項前段規定「犯
    最重本刑為五年以下有期徒刑以下之刑之罪，而受六個月以下有期徒刑或拘役之
    宣告，因身體、教育、職業或家庭之關係或其他正當事由，執行顯有困難者，得
    以一元以上三元以下折算一日，易科罰金」，與修正前刑法第四十一條規定「犯
    最重本刑為三年以下有期徒刑以下之刑之罪，而受六月以下有期徒刑或拘役之宣
    告，因身體、教育、職業或家庭之關係，執行顯有困難者，得以一元以上三元以
    下折算一日，易科罰金」不同。比較新舊法結果，以新法較有利於行為人，爰依
    刑法第二條第一項前段規定，適用裁判時之修正後刑法第四十一條第一項前段諭
    知主文所示之易科罰金折算標準。在「授權核付住院醫療預付金報告單」上偽造
    之「己○○」簽名壹枚，應依刑法第二百十九條宣告沒收。
據上論斷，應依刑事訴訟法第二百九十九條第一項前段，刑法第二條第一項前段、第
二百十六條、第二百十條、第三百三十九條第一項、第五十五條、第二百十九條、修
正後刑法第四十一條第一項前段，罰金罰鍰提高標準條例第一條前段、第二條，判決
如主文。
本案經檢察官丙○○到庭執行職務
中      華      民      國    九十三    年     十一     月    二十五    日
                              臺灣臺中地方法院刑事第四庭
                                  審判長法  官  張  靜  琪
                                        法  官  郭  妙  俐
                                        法  官  王  鏗  普
右正本證明與原本無異。
如不服本判決，應於收受本判決後十日內向本院提出上訴書狀，其未敘述上訴理由者
，並得於提起上訴後十日內向本院補提理由書狀（均須按他造當事人之人數附繕本）
「切勿逕送上級法院」。
                                        書記官
中      華      民      國    九十三    年     十一     月    二十五    日
附錄本案論罪科刑法條全文：
中華民國刑法第二百一十條
 (偽造變造私文書罪)
偽造、變造私文書，足以生損害於公眾或他人者，處五年以下有期徒刑。
中華民國刑法第二百一十六條
 (行使偽造變造或登載不實之文書罪)
行使第二百十條至第二百十五條之文書者，依偽造、變造文書或登載不實事項或使登載
不實事項之規定處斷。
中華民國刑法第三百三十九條
 (普通詐欺罪)
意圖為自己或第三人不法之所有，以詐術使人將本人或第三人之物交付者，處五年以下
有期徒刑、拘役或科或併科一千元以下罰金。
以前項方法得財產上不法之利益或使第三人得之者，亦同。
前二項之未遂犯罰之。
